臺灣臺北地方法院民事判決　　　　　　98年度重家訴字第37號
原　　　告　羅偉倫
　　　　　　羅悅玲
共　　　同
訴訟代理人　連銀山律師
被　　　告　連美姬
訴訟代理人　張立業律師
複 代理 人　陳泰溢律師
　　　　　　陳安倫律師
　　　　　　王世豪律師
被　　　告　張發勝
上列當事人間分割遺產事件，本院於民國一百年十一月八日言詞
辯論終結，判決如下：
    主  文
原告與被告連美姬之被繼承人羅武志如附件一所示遺產准予以分
割，分割方法如附件二所示。
原告其餘之訴及假執行之聲請均駁回。
訴訟費用由被告連美姬負擔三分之二，餘由原告負擔。
    事  實
甲、原告方面：
一、聲明：(一)確認如起訴狀附表一即財政部台北市國稅局遺產免
    稅證明書被繼承人羅武志遺產明細表第二頁所載「友達光電
    股份有限公司（下稱友達）股票二萬股」、「中華映管股份
    有限公司（下稱華映）股票四萬股其中三萬股」及「第一金
    融控股股份有限公司（下稱第一金控）股票二萬四千零八十
    股其中一萬股」均為原告羅偉倫所有；(二)確認如起訴狀附表
    一即財政部台北市國稅局遺產免稅證明書被繼承人羅武志遺
    產明細表第一頁所載第一商業銀行（下稱第一銀行）總行營
    業部存款新台幣（下同）六百三十二萬零三百二十四元其中
    九十八萬四千七百七十六元，係原告羅偉倫所有；(三)兩造被
    繼承人羅武志如附表二第一頁至第四頁共四頁所示遺產，准
    予以分割，由原告羅偉倫、羅悅玲、被告連美姬各分得三分
    之一；(四)被告應連帶給付原告羅偉倫十三萬三千三百三十三
    元、美金九千一百零三元、加幣五千四百零七元及均自原告
    九十八年十月二十日追加起訴狀送達被告之翌日起至清償日
    止，按年利率百分之五計算之利息；(五)被告應連帶給付原告
    羅悅玲四十八萬四千二百四十元、加幣一千四百八十五元及
    均自原告九十八年十月二十日追加起訴狀送達被告之翌日起
    至清償日止，按年利率百分之五計算之利息；(六)被告連美姬
    應給付原告羅悅玲十一萬八千三百二十六元及自原告起訴狀
    送達被告之翌日起至清償日止，按年利率百分之五計算之利
    息；(七)第四至六項聲明，原告願供擔保，請准宣告假執行。
二、陳述略稱：
  (一)原告羅偉倫、羅悅玲為已故羅武志之子女，被告連美姬為羅
    武志與原配偶陳敏卿離婚後再婚之配偶。原告之母陳敏卿係
    羅武志原配偶，陳敏卿於八十三年五月十七日與羅武志離婚
    ，被告連美姬於八十三年十月一日與羅武志結婚，羅武志於
    九十七年六月七日死亡，其遺產依法由原告羅偉倫、羅悅玲
    及被告連美姬三人共同繼承，應繼分各三分之一。
  (二)原告羅偉倫於九十七年二月間，將售屋所得現金二百六十九
    萬元，交付被繼承人羅武志信託管理：
    (1)信託管理情形如下：九十七年二月四日存九十萬元入羅
      武志第一銀行營業部00000000000號帳戶；
      九十七年二月四日存九萬元入羅武志第一銀行營業部00
      000000000號帳戶；九十七年二月十四日存九
      十萬元入羅武志第一銀行營業部00000000000
      號帳戶；九十七年三月三日存八十萬元入羅武志第一銀
      行世貿分行00000000000帳戶。
    (2)羅武志以上開受託管理之二百六十九萬元現金，其中一百
      七十萬五千二百二十四元分次購買股票如下：九十七年
      二月二十九日買進友達一萬股，每股六十點八元，加手續
      費八百六十六元，共六十萬八千八百六十六元；九十七
      年二月二十九日買進第一金控一萬股，每股二十七點七元
      ，加手續費三百九十四元，共二十七萬七千三百九十四元
      ；九十七年三月三十一日買進友達一萬股，每股五十二
      點八元，加手續費七百五十二元，共五十二萬八千七百五
      十二元；九十七年四月二十九日買進華映三萬股，每股
      九點六六元，加手續費四百十二元，共二十九萬零二百十
      二元。
    (3)關於原告羅偉倫於九十七年二月間，將售屋所得二百六十
      九萬元交付羅武志使為信託管理之舉證：各取款憑條及
      存款憑條，與寶來證券股份有限公司（下稱寶來公司）歷
      史查詢表；證人即原告之母陳敏卿到庭證稱：「（問：
      關於原告羅偉倫於九十七年二月間，是否有出售不動產，
      將二百六十九萬元信託由被繼承人羅武志管理一事，所知
      為何？）我們有一起吃飯，我有聽到羅偉倫委託他父親說
      這個錢他暫時沒有用，希望由父親幫忙買賣股票，賺取一
      些零用錢」、「（問：你小孩有委託其父親，那吃飯的時
      間、地點？）九十七年一月下旬應該是一月最後的一個禮
      拜天，地點是在我家附近日本料理叫做梅村日本料理」、
      「（問：是否知道多少錢？）應該有兩百六十幾萬元，正
      確多少，不是很清楚」（本院九十九年六月一日言詞辯論
      筆錄）；按證人為不可代替之證據方法，如果確係在場
      見聞待證事實，而其證述又非虛偽者，縱令證人與當事人
      有親屬、親戚或其他利害關係，其證言亦非不可採信，最
      高法院五十三年台上字第二六七三號著有判例。羅武志雖
      與陳敏卿離婚，但對原告二人，有骨肉之情、父子（女）
      之親，而因為原告二人之牽繫，羅武志、陳敏卿與原告，
      仍偶有相聚餐敘之時，原告羅偉倫係在與父母共同用餐時
      對父親羅武志為上開信託之表示者，當時原告母親即證人
      陳敏卿確係在場見聞待證事實，證言內容與各取款、存款
      憑條即信託行為之日期、金額大致相符，應堪採信。
  (三)羅武志因管理原告羅偉倫信託之金錢而購買取得之上開股票
    （下稱系爭股票），依信託法第九條第二項規定，仍屬信託
    財產，而羅偉倫與羅武志之信託關係，因受託人羅武志於九
    十七年六月七日死亡，信託目的不能完成而消滅，上開信託
    財產，依信託法第十條及第六十五條第二款之規定，不屬羅
    武志之遺產，而應屬委託人即原告羅偉倫所有。因被告主張
    系爭股票係羅武志之遺產，致原告羅偉倫對系爭股票所有權
    法律關係存否不明確，其法律上之地位有不安狀態，此狀態
    能以確認判決除去之，爰提起確認系爭股票為原告羅偉倫所
    有之訴，如訴之聲明第一項。又原告羅偉倫交付其父羅武志
    信託管理之現金二百六十九萬元，經羅武志用其中一百七十
    萬五千二百二十四元購買上開系爭股票後，餘款九十八萬四
    千七百七十六元仍存在第一商業銀行總行營業部，故如起訴
    狀附表一第一頁所載第一商業銀行營業部存款六百三十二萬
    零三百二十四元其中九十八萬四千七百七十六元，係原告羅
    偉倫之信託財產，屬於羅偉倫所有，並非羅武志之遺產，因
    被告主張該筆九十八萬四千七百七十六元為羅武志之遺產，
    致原告羅偉倫對該筆款項所有權法律關係存否不明確，其法
    律上之地位有不安狀態，此狀態能以確認判決除去之，爰提
    起確認該九十八萬四千七百七十六元係原告羅偉倫所有之訴
    ，如訴之聲明第二項。
  (四)兩造被繼承人羅武志之遺產，至目前清查結果，如附表二第
    一至四頁所示，說明如下：
    (1)附表二第一至四頁係以起訴狀附表一財政部台北市國稅局
      所列被繼承人羅武志遺產明細表第一、二頁為基礎。
    (2)因起訴狀附表一第二頁所載，其中友達公司股票二萬股、
      華映公司股票三萬股及第一金控公司股票一萬股，均係原
      告羅偉倫所有，而非羅武志遺產，已如上述，故附表二第
      三頁，編號二十、二十一與第四頁編號二十七，將上開非
      羅武志遺產之股票排除，成為友達股票零股、華映股票一
      萬股、第一金控股票一萬四千零八十股。
    (3)起訴狀附表一第一頁所載第一銀行總行營業部之存款六百
      三十二萬零三百二十四元，其中九十八萬四千七百七十六
      元係屬原告羅偉倫所有，已如上述，故此部分羅武志之存
      款遺產，實際為五百三十三萬五千五百四十八元（附表二
      第一頁動產部分編號一）。
    (4)起訴狀如附表一第二頁末項黃金一兩，兩造於會同國稅局
      人員開啟羅武志銀行保險箱當時，因物小價微，已同意歸
      原告所有，故附表二第四頁編號二十九，將該黃金一兩予
      以排除。
  (五)按繼承人得隨時請求分割遺產，但法律另有規定或契約另有
    訂定者，不在此限；又因繼承，於登記前已取得不動產物權
    者，非經登記，不得處分其物權，民法第一千零六十四條、
    第七百五十九條分別定有明文。原告依上開規定，請求就前
    揭兩造被繼承人羅武志如附表二第一至四頁共四頁所示遺產
    准予分割，如訴之聲明第三項。
  (六)羅武志生前於八十三年五月十七日與原告之母即訴外人陳敏
    卿簽立離婚協議書，羅武志同意負擔原告生活費每月共五萬
    元（即原告羅偉倫、羅悅玲每人每月各二點五萬元）至最高
    學歷學業完成為止，教育費按實際金額另行支付。經查：
    (1)就上開離婚協議之約定，羅武志對原告羅偉倫有下列費用
      未付：生活費部分：自八十九年九月份起，至九十二年
      十二月羅偉倫最高學歷完成止，共四十個月，此期間羅武
      志每月只付羅偉倫、羅悅玲二人共三萬元，即每月只付羅
      偉倫、羅悅玲各一萬五千元，每月短付羅偉倫一萬元，四
      十個月，共短付羅偉倫四十萬元（羅偉倫最高學歷至九十
      二年十二月）；教育費部分加幣一萬六千二百二十一點
      九三元、美金二萬七千三百零九元（如附表三）；以上
      羅武志所欠羅偉倫之生活費、教育費、被告應負擔三分之
      一，即生活費部分十三萬三千三百三十三元、教育費部分
      加幣五千四百零七元、美金九千一百零三元。
    (2)就上開離婚協議書之約定，羅武志對原告羅悅玲有下列費
      用未付：生活費部分：自八十九年九月份起至九十五年
      六月羅悅玲最高學業終止，其中八十九年九月份起至九十
      三年七月止，共四十七個月，每月短付羅悅玲一萬元，共
      計短付四十七萬元。另自九十三年八月起至九十五年六月
      共二十三個月，每月應付羅悅玲生活費二萬五千元，共計
      五十七萬五千元，全部未付，總計應付而未付羅悅玲之生
      活費共一百零四萬五千元（羅悅玲最高學歷至九十五年六
      月止）；教育費用為四十萬七千七百二十元及加幣四千
      四百五十四點四八元（如附表四）；以上羅武志所欠羅
      悅玲之生活費、教育費、為一百四十五萬二千七百二十元
      、加幣四千四百五十四點四八元，被告應負擔三分之一，
      即四十八萬四千二百四十元、加幣一千四百八十五元。
    (3)按上開離婚協議書就原告生活費與學費之約定，為利益第
      三人契約，原告為該契約之第三人，依民法第二百六十九
      條之規定，有直接請求羅武志給付之權。再者，原告為羅
      武志之子女，依民法第一千一百十四條第一款規定，亦有
      請求羅武志給付扶養費（包括生活費與教育費）之權利，
      原告併依上開法條規定，請求被告連美姬負擔應繼分三分
      之一，如訴之聲明第四項、第五項。
    (4)被告張發勝係上開離婚協議書義務人即羅武志之連帶保證
      人，故應就原告訴之聲明第四、五項部分，與被告連美姬
      負連帶給付責任。
    (5)原告就訴之聲明第四、五項部分之訴訟標的，對被告連美
      姬、張發勝必須合一確定，故追加原非當事人之張發勝為
      被告。
  (七)關於喪葬費部分：
    (1)民法第一千一百四十八條前段規定：「繼承人自繼承開始
      時，除本法規定外，承受被繼承人財產上之一切權利義務
      」。被告連美姬主張承受被繼承人遺產之權利，自應分擔
      被繼承人喪葬費用之義務。
    (2)原告母親陳敏卿於六十年三月二十九日與原告父親羅武志
      結婚，至八十三年五月十七日離婚，婚姻關係維持二十三
      年多，故原告父親之親友，幾乎同為母親陳敏卿親友，而
      父親九十七年六月七日去世時，原告甫結束學業五年及二
      年（羅偉倫於九十二年十二月三十一日結束學業、羅悅玲
      於九十五年六月結束學業），尚無婚喪喜慶社會關係，故
      父親亡故，親友致贈奠儀之對象均為原告母親，並非原告
      。而原告母親收取親友因父親亡故所贈奠儀後，將來父親
      親友如有婚喪喜慶，必須由原告母親致贈禮儀回報，此種
      人情世故，禮尚往來之奠儀，既與被告連美姬無關，亦非
      原告收取，被告連美姬要求分配奠儀，實非有理。
    (3)關於原告羅悅玲支付羅武志喪葬費之事實，業經提出各單
      據為證，並經出具各單據之相關人員到庭證明屬實，應可
      認為真正，併為敘明。
    (4)被繼承人死亡後，原告羅悅玲支出喪葬費共計三十五萬四
      千九百八十元（附表五原證十一），上開金額，被告應負
      擔三分之一，即十一萬八千三百二十六元，原告羅悅玲就
      此請求被告連美姬給付十一萬八千三百二十六元，如訴之
      聲明第六項。
  (八)關於被告主張剩餘財產分配請求權部分，平均分配有顯失公
    平之情形：
    (1)民法第一千零三十條之一第二項規定之立法理由四謂：「
      為因應具體個案之需要，如夫妻之一方，對婚姻完全未提
      供協力或貢獻，且經法院審酌後，雖予酌減，亦難符合公
      平時，應予法院得免除其分配額之權利，爰於第二項增列
      ：『或免除其分配額』」。由是可知，夫妻之剩餘財產分
      配請求權，係基於夫妻雙方，對婚姻均有提供相當協力或
      貢獻之因素，故夫或妻，如對婚姻所提供之協力與貢獻極
      微，或完全未提供協力與貢獻者，法院自得審認實情，予
      以酌減，或免除其分配額。
    (2)原告之父羅武志於五十二年七月畢業於成大會統系，五十
      四年一月考入第一銀行任職，六十年三月二十九日與原告
      母親陳敏卿結婚，六十三年七月二十三日及六十六年四月
      二日相繼生下原告羅悅玲與羅偉倫，均由陳敏卿親自照顧
      撫育，六十八年九月羅武志三十八歲時，升任第一銀行歷
      來最年輕之分行經理，此優良紀錄至今無人能破。原告父
      親羅武志上開成就，均是原告母親陳敏卿相夫教子，對婚
      姻提供協力與貢獻有以致之，與被告連美姬無關。
    (3)七十二年間，被告連美姬以第三者身分，介入原告父母羅
      武志與陳敏卿之婚姻，使原告原本幸福美滿之家庭生變，
      終至原告父母於八十三年五月十七日離婚，家庭破碎。
    (4)原告父親於八十三年十月一日與被告連美姬結婚，當時原
      告羅悅玲二十歲、羅偉倫十七歲，均已長大，且移民並長
      年居住加拿大，由母親陳敏卿陪伴照顧，在加拿大完成大
      學及研究所學業，原告羅偉倫、羅悅玲，在出國前、回國
      後，均與母親陳敏卿同住，經陳敏卿證明屬實，被告連美
      姬對之亦未爭執，而被告連美姬並無生育兒女，故被告連
      美姬對原告之父羅武志而言，並無協力照顧子女之功勞。
    (5)原告之父羅武志與被告連美姬結婚後雖同住一處，但因妻
      離子散，家庭破碎，精神遭受嚴重打擊，工作情緒低落，
      以致長年屈居分行經理，未能升遷，是被告連美姬對原告
      父親羅武志之工作職位，亦無協力或貢獻可言。
    (6)被告連美姬並無工作，無薪資或其他收入，與原告之父羅
      武志結婚近十四年，至九十七年六月七日羅武志去世時，
      個人財產始終掛零，其對家庭經濟毫無提供協力與貢獻。
    (7)綜上所述，本件如依民法第一千零三十條之一第一項規定
      平均分配剩餘財產，確有顯失公平之情形，應調整或免除
      被告連美姬之分配額。
    (8)被告連美姬辯稱：原告二人之監護教養權利，依羅武志與
      陳敏卿之離婚協議書，應由陳敏卿任之，被告連美姬不能
      介入，而羅武志升遷與否，亦無從歸咎於被告連美姬云云
      。惟原告之父羅武志年輕時，亦即原告年幼時，被告連美
      姬對羅武志之家庭毫無助益，對羅武志年幼子女即原告，
      亦無協助羅武志盡過半點教養扶育之力。而羅武志在與被
      告連美姬結婚前，銀行職位順遂，與被告連美姬結婚後，
      則長期屈居分行經理，原告所訴被告連美姬對羅武志之家
      庭、事業、兒女教養、撫育毫無功勞貢獻者，係指羅武志
      與原告母親，婚姻關係正常期間之家庭及事業而言，被告
      連美姬卻以羅武志與陳敏卿離婚協議書，原告監護、教養
      權利應由陳敏卿任之，伊不能介入云云推諉，實非有理。
    (9)原告之母陳敏卿之與羅武志簽立離婚協議書，係迫於無奈
      ：陳敏卿為使原告前往加拿大讀書，因圖節省學費，故為
      原告辦理加拿大移民（有移民身份，可節省大筆學費）。
      但必須以原告之父羅武志為移民主申請人，且羅武志必須
      陪同陳敏卿辦理移民簽證、面談、及報到手續（地點在加
      拿大多倫多），如陳敏卿不與羅武志簽立離婚協議書，被
      告連美姬即不准羅武志陪同陳敏卿辦理移民簽證、面談、
      及報到手續，而與羅武志大吵大鬧，陳敏卿也無法將原告
      送往加拿大讀書，此觀離婚協議書第五條及第七條第二款
      之約定即明。陳敏卿迫於無奈，在羅武志同意支付原告生
      活費與學費，並同意陪同辦理移民簽證、面談、及報到手
      續之條件下，簽立離婚協議書。被告連美姬既已順利達到
      使羅武志與原告母親離婚，及達到其自己與羅武志結婚之
      雙重目的，而其對羅武志之家庭、兒女、事業、毫無照顧
      貢獻，已如前述；又於羅武志死亡後，主張剩餘財產分配
      請求權，要求羅武志依上開離婚協議書所同意支付原告之
      生活費、學費納入婚後財產，確屬顯失公平。
  (九)針對被告連美姬答辯之意見：
    (1)原告否認羅武志係以其與連美姬婚後之財產清償婚前債務
      者，蓋羅武志自五十四年一月考入第一銀行任職，至八十
      三年十月一日與連美姬結婚前，已在第一銀行工作三十年
      ，而賺得相當金額之薪資，以此婚前所賺薪資之數額（婚
      前財產）清償婚前債務，甚為足夠，無須動用婚後財產。
    (2)羅武志、陳敏卿離婚協議書第四條所記第一銀行借款一百
      萬元，係指抵押設定金額，並非實借金額，而上開抵押借
      貸，其實際借款時間，均在八十三年十月一日（即羅武志
      與被告連美姬結婚日）之後（八十四年十月二十六日借二
      十五萬元，九十一年十二月二十七日借五十萬元），均屬
      婚後債務，不是婚前債務。
    (3)民法第一千零三十條之二規定：「夫或妻之一方以其婚後
      財產清償其婚前所負債務，或以其婚前財產清償婚姻關係
      存續中所負債務，除已補償者外，於法定財產制關係消滅
      時，應分別納入現存之婚後財產或婚姻關係存續中所負債
      務計算」。其所稱「婚前所負債務」，係指夫妻雙方結婚
      前，因自己之法律行為，所負之債務而言，不包括法律規
      定之扶養義務或履行道德上之義務在內，此觀同法第一千
      零二十條之一第一項規定：「夫或妻於婚姻關係存續中就
      其婚後財產所為之無償行為，有害及法定財產制關係消滅
      後他方之剩餘財產分配請求權者，他方得聲請法院撤銷之
      ，但為履行道德上義務所為之相當贈與，不在此限」，及
      同法第一千零三十條之三第一項規定：「夫或妻為減少他
      方對於剩餘財產之分配，而於法定財產制關係消滅前五年
      內處分其婚後財產者，應將該財產追加計算，視為現存之
      婚後財產，但為履行道德上義務所為相當之贈與，不在此
      限」等規定，均將夫妻為履行道德上義務所為有害他方剩
      餘財產分配額者，排除在外之情形即明。且查，受扶養義
      務人，甚多亦為繼承人者，如把扶養義務人對被扶養人支
      付之扶養費，視同清償其婚前債務，而納入婚後財產計算
      ，則必剝奪受扶養權利人之法定受扶養權利，自非正當。
    (4)原告為被繼承人羅武志之子女，八十三年五月十七日，羅
      武志與原告之母陳敏卿離婚時，原告與陳敏卿均移民加拿
      大，原告並在居住地多倫多市讀書，陳敏卿則陪同原告出
      國，在多倫多照顧原告生活，並無工作收入，斯時原告年
      紀尚小，且還在讀書，既不能維持生活，亦無謀生能力，
      故羅武志依法本有扶養原告之義務，陳敏卿於八十三年五
      月十七日，與羅武志簽立離婚協議書時，因不諳法律，而
      由撰稿人把羅武志依法本有扶養原告之義務，以「生活費
      用」名義，列入離婚協議書內（第三條），但該協議書所
      載之「生活費用」，其本質仍屬羅武志對原告之扶養義務
      ，不會因此協議書之記載，而使羅武志對原告本有之法定
      扶養義務，變成羅武志之「婚前所負債務」。反之，該離
      婚協議書縱無「生活費用」之約定，羅武志依法仍有扶養
      原告之義務，故不能以羅武志與被告結婚後，支付原告生
      活費，履行「法定扶養義務」，指稱羅武志係以其婚後財
      產，清償其「婚前所負債務」。
    (5)再者，民法第一千一百十九條規定：「扶養之程度，應按
      受扶養權利者之需要，與負扶養義務者之經濟能力及身份
      定之」。又最高法院八十四年台上字第二八八八號判決要
      旨：「按扶養之程度，應按受扶養權利者之需要，與負扶
      養義務者之經濟能力及身分定之。故扶養費數額之多寡，
      亦應依此情形而為適當之酌定，不得僅以某一固定年度綜
      合所得稅扶養親屬之寬減額或免稅額為其唯一標準定之」
      。被繼承人羅武志同意其子女即原告羅偉倫、羅悅玲移民
      加拿大並在多倫多居住讀書，以原告二人在加拿大多倫多
      市居住，其日常生活食衣住行之費用，衡諸一般常情，必
      超過五萬元。而羅武志任職第一銀行分行經理，以其經濟
      能力及身分，每月支付原告二人生活費共五萬元，並不困
      難。是羅武志與原告之母所立離婚協議書第三條所載「甲
      方（羅武志）同意負擔羅偉倫、羅悅玲（原告）生活費用
      （每月共計伍萬元）至最高學歷學業完成為止」，其金額
      係在羅武志對原告法定扶養義務之合法程度範圍內，羅武
      志縱有支付原告此生活費，應屬履行其法定扶養義務，不
      能視為羅武志清償其「婚前債務」，而列為婚後財產之計
      算基礎。又羅武志實際並未十足履行每月支付五萬元之扶
      養義務。對羅武志未十足履行法定扶養義務部分之金額，
      原告併依民法第一千一百十四條第一款規定為本件請求。
    (6)羅武志於八十三年五月十七日與陳敏卿離婚後，依離婚協
      議書按月所匯予原告之生活費（有五萬元者，有三萬元者
      ），其後羅武志均以其月薪分次補償歸回（本院函調之羅
      武志在第一銀行交易往來帳卡參照）。就已補償部分，依
      民法第一千零三十條之二第一項之除外規定，不能列入遺
      產計算。
    (7)原告否認父親羅武志，在與被告連美姬結婚後，有給付原
      告教育費之事實。第一銀行中山分行函所附羅悅玲之帳戶
      往來資料，不能證明各存入之款項，均係羅武志給付羅悅
      玲之教育費。實際上，該帳戶，係羅武志生前藉用羅悅玲
      之名，作個人買賣股票交割之用者，並非羅武志給付羅悅
      玲之教育費。
  (十)關於利益第三人契約與被告連美姬所主張之時效抗辯：
    (1)民法第二百六十九條第一項規定：「以契約訂定向第三人
      為給付者，要約人得請求債務人向第三人為給付。其第三
      人對於債務人亦有直接請求給付之權」。原告之父母羅武
      志、陳敏卿於八十三年五月十七日所立離婚協議書第三條
      約定：「男方（羅武志）同意負擔羅偉倫、羅悅玲生活費
      用（每月共計伍萬元正）至最高學歷學業完成為止，教育
      費按實際金額另行支付」。核其內容，係羅武志、陳敏卿
      二人，以契約訂定由債務人羅武志向第三人即原告羅偉倫
      、羅悅玲為給付者，係屬民法第二百六十九條第一項之利
      益第三人契約，第三人即原告，對債務人羅武志亦有直接
      請求給付之權。
    (2)消滅時效，自請求權可行使時起算，民法第一百二十八條
      前段定有明文。原告羅偉倫對父親羅武志之教育費請求權
      ，其可行使之時間，最早為八十八年一月（請參閱附表三
      及原證九），原告羅悅玲對父親羅武志之教育費請求權，
      其可行使之時間，最早為八十七年六月（請參閱附表四及
      原證十），至本件起訴之九十八年七月二十四日，均未逾
      十五年。又最高法院二十九年上字第一一九五號判例：「
      民法第一百四十四條第一項規定時效完成後，債務人得拒
      絕給付，是消滅時效完成之效力，不過發生拒絕給付之抗
      辯權，並非使請求權當然消滅」。原告依前述利益第三人
      契約，對父親之生活費請求權，縱已逾五年之短期時效，
      但因父親並未對原告為時效抗辯，按諸前揭最高法院二十
      九年上字第一一九五號判例意旨，原告對父親羅武志之生
      活費請求權並不消滅。羅武志於九十七年六月七日死亡，
      故被告自九十七年六月七日起才繼承羅武志前開對原告之
      給付生活費義務（民法第一千一百四十七條、第一千一百
      四十八條），原告亦於九十七年六月七日起才可請求被告
      給付前開生活費三分之一，而自原告對被告可行使前開生
      活費三分之一請求權之九十七年六月七日起算，至本件起
      訴之九十八年七月二十四日，未逾五年，時效並未消滅。
三、證據：聲請向台北市國稅局函查，傳訊證人陳敏卿、王莊華
    、蔡淑賢、陳慧玲、陳勝三，並提出繳納學費單據中譯本、
    不動產謄本六紙及下列證據為證：
原證一：取款憑條影本一張。
原證二：存款憑條影本二張。
原證三：取款憑條影本一張。
原證四：存款憑條影本一張。
原證五：取款憑條影本二張、存款憑條影本一張。
原證六：購買股票紀錄影本一張。
原證七：離婚協議書影本一份。
原證八：生活費支付及不足額明細表一張。
原證九：學費繳費證明影本四張。
原證十：學費繳費證明三張。
原證十一：收據影本九張。
原證十二：存款往來明細表影本一份。
原證十三：陳敏卿存摺影本三頁。
原證十四：不動產謄本影本五張。
附表一：遺產稅免稅證明書影本一件。
附表二：被繼承人羅武志遺產明細表。
附表三：原告羅偉倫教育費用表。
附表四：原告羅悅玲教育費用表。
附表五：被繼承人羅武志喪葬費用支出明細。
乙、被告方面：
壹、被告連美姬方面：
一、聲明：(一)原告之訴及假執行之聲請均駁回；(二)如受不利之判
    決，被告願供擔保，請准宣告免為假執行。
二、陳述略稱：
  (一)被繼承人羅武志死亡後，其所遺留財產中之友達股票二萬股
    、第一金控股票一萬股、華映股票三萬股，以及銀行存款九
    十八萬四千七百七十六元，並非原告羅偉倫委託被繼承人羅
    武志為信託管理，而屬原告羅偉倫所有：
    (1)原告起訴略稱：原告羅偉倫於九十七年二月間，將售屋所
      得現金二百六十九萬元，交付其父羅武志為信託管理，而
      羅武志分別將上開受託管理之現金，其中一百七十萬五千
      二百二十四元購買友達股票二萬股、第一金控股票一萬股
      及華映股票三萬股，剩餘現金九十八萬四千七百七十六元
      ，皆屬信託財產，應屬原告羅偉倫所有，故提起確認之訴
      ，請求判決系爭股票及現金為原告羅偉倫所有，又謂被告
      於開啟羅武志銀行保險箱當時，已同意將起訴狀附表一末
      項黃金一兩歸原告所有云云。
    (2)惟查，原告羅偉倫就上開信託管理二百六十九萬元之主張
      ，除舉原告之母即陳敏卿為證人外，別無其他證據，被告
      否認其真正。蓋陳敏卿與羅武志已離婚十四年餘，而原告
      羅偉倫對羅武志與其母離婚乙事仍有怨懟，又稱羅武志長
      年來未提供其足額之生活費用故心生不滿，豈可能任憑羅
      武志再取走二百六十九萬元鉅額金錢？而本件被告連美姬
      與陳敏卿之前夫再婚，致使陳敏卿視被告連美姬如仇寇，
      其證言亦不可採信。
    (3)由證人陳敏卿之證言避重就輕且前後矛盾，顯有迴護原告
      之情，可見其所言之不實。對此，原告卻稱當時別無他人
      在場，僅證人陳敏卿見聞，縱證人與當事人有親屬關係，
      亦非不可採信，且與原證一至原證五之取款憑條及存款憑
      條所示日期大致相符云云，對此，被告不能苟同。蓋原告
      雖持如原證一至原證五之取款憑條及存款憑條，欲充作原
      告曾與被繼承人羅武志成立信託契約之證明云云，惟上開
      取款憑條及存款憑條充其量僅能證明曾有二百六十九萬元
      之現金存入被繼承人羅武志之帳戶內，尚無從證明上述存
      款之原因關係何在，而證人陳敏卿不僅為原告之親生母親
      ，且與被告素有舊怨，倘為迴護其子女，而配合原告提出
      上開不實證詞，本非不可想像，原告豈能遽以證人陳敏卿
      係「唯一」在場之證人，且所述與存款憑條日期「大致相
      符」，即貿然推稱已證明信託關係存在云云。
    (4)事實上，原告羅偉倫所稱交付被繼承人羅武志之信託財產
      即售屋所得二百六十九萬元，應屬被繼承人羅武志所有。
      蓋依證人陳敏卿證述，原告羅偉倫所售東湖房屋，係七十
      六年被繼承人羅武志借用當時年僅十歲之原告羅偉倫名義
      所購置。本件存款之緣由，雖隨羅武志之死亡已無從得知
      ，惟自相關事證推繹，應係被繼承人羅武志欲出售該東湖
      房屋，故命原告羅偉倫將印章及存摺皆交付羅武志，以便
      被繼承人羅武志得自行將售屋所得轉存入被繼承人個人帳
      戶之內，或係被繼承人羅武志命原告羅偉倫將售屋所得陸
      續匯入被繼承人羅武志帳戶之內，絕非原告聲稱之財產信
      託關係，蓋原告所聲稱之取款及存款日期，分別在九十七
      年二月四日、九十七年二月十四日及九十七年三月三日，
      且其取款及存款之方式，皆係臨櫃辦理（參原證一至五）
      ，是原告羅偉倫如欲辦理上開取款及存款，勢須提出如取
      款憑證上所載之帳號000-00-000000 號之第一銀行存摺方
      能辦理，然而，上開存摺一向保留於被繼承人羅武志處，
      直至被繼承人死亡後之九十七年七月二十一日，方由原告
      羅偉倫立據取回（被證六，同被告於本院九十九年八月六
      日言詞辯論期日當庭提出之存摺封面影本），由此可見，
      既然原告羅偉倫於其所聲稱之取款及存款日期當時，根本
      未持有上開存摺，豈有可能得於當日赴銀行臨櫃取款，遑
      論將取得款項交付予被繼承人羅武志，藉之可證原告羅偉
      倫聲稱其將售屋所得現金二百六十九萬元交付被繼承人羅
      武志信託管理乙事云云，全屬虛構，毫不可採。
    (5)退步言之，倘若原告羅偉倫與被繼承人羅武志間，就原告
      所稱售屋所得現金二百六十九萬元成立信託契約（假設語
      氣，被告否認），亦不得對抗被告，蓋信託法第四條已明
      定：「以應登記或註冊之財產權為信託者，非經信託登記
      ，不得對抗第三人。以有價證券為信託者，非依目的事業
      主管機關規定於證券上或其他表彰權利之文件上載明為信
      託財產，不得對抗第三人。以股票或公司債券為信託者，
      非經通知發行公司，不得對抗該公司。」，據此，信託法
      明文採取登記對抗主義，以顧及第三人之權益，而本件原
      告所主張之信託財產即友達股票二萬股、第一金控股票一
      萬股及華映股票三萬股，依法屬應登記之有價證券，既未
      經信託登記，自不能對抗被告，而任由原告羅偉倫主張屬
      其所有。
    (6)此外，原告聲稱被告同意將起訴狀附表一末項黃金一兩歸
      原告所有云云，亦無此事，原告應舉證以實其說。故而，
      被繼承人羅武志所遺留之銀行存款、股票及黃金，皆屬被
      繼承人所有，自應列入遺產之內，原告片面虛稱係信託財
      產，卻未舉證以實其說，當不可採。
    (7)綜上，原告起訴聲稱其於九十七年二月間，曾將售屋所得
      二百六十九萬元交付被繼承人羅武志為信託管理，故被繼
      承人羅武志所遺留之財產中若干部分應屬原告羅偉倫所有
      云云，皆屬無中生有，當不可採。
  (二)被繼承人羅武志係以其婚後財產，清償其與證人陳敏卿間成
    立離婚協議因而所生之婚前債務：
    (1)按「夫或妻之一方以其婚後財產清償其婚前所負債務，或
      以其婚前財產清償婚姻關係存續中所負債務，除已補償者
      外，於法定財產制關係消滅時，應分別納入現存之婚後財
      產或婚姻關係存續中所負債務計算。」，民法第一千零三
      十條之二第一項定有明文，準此，倘夫或妻之一方以其婚
      後財產清償婚前所負之債務，或以其婚前財產清償婚後所
      負之債務，除已補償者外，於法定財產制關係消滅時，應
      分別納入現存之婚後財產或婚姻關係存續中所負債務計算
      ，以求剩餘財產分配之公平。經查：本件，原證七所示
      被繼承人羅武志與證人陳敏卿之離婚協議書，係於八十三
      年五月十七日簽署，其中協議第三點及第四點分別載明：
      「三、男方同意負擔羅偉倫、羅悅玲生活費用（每月共計
      伍萬元正）至最高學歷學業完成為止，教育費按實際金額
      另行支付。」、「四、雙方對登記在女方各（按：應為「
      名」）下之不動產，台北市○○○路○段二一六巷三三弄
      十五號五樓房屋及其座落基地仁愛路二小段二○二地號，
      雙方協議如下：(1)上述不動產向第一銀行貸款壹佰萬元部
      分，由男方負責逐年清償本息，至清償完畢為止。(2)男方
      同意上述不動產歸女方所有。」等字句，而被告連美姬與
      羅武志係於八十三年十月一日方結婚，足徵羅武志對證人
      陳敏卿所負擔之子女生活費用、教育費用及清償銀行貸款
      本息債務，皆屬羅武志婚前所負債務；因此，由原告所
      自承之被繼承人羅武志清償子女生活費用之情況以及原告
      目前仍居住於台北市○○○路○段二一六巷三三弄十五號
      五樓房屋之事實可見，羅武志於婚後仍持續清償上開婚前
      債務，依法皆應納入現存之婚後財產作為剩餘財產分配之
      計算基礎（其中羅武志已清償之原告羅偉倫、羅悅玲生活
      費用債務金額為五百五十八萬元、教育費用一百五十二萬
      七千零五十三元、第一銀行貸款本息八十三萬七千四百六
      十四元，共計七百九十四萬四千五百十七元），依法皆應
      納入被繼承人羅武志與被告連美姬夫妻財產制關係消滅時
      之被繼承人羅武志之婚後財產計算。
    (2)次按「夫或妻之財產分為婚前財產與婚後財產，由夫妻各
      自所有。不能證明為婚前或婚後財產者，推定為婚後財產
      ；不能證明為夫或妻所有之財產，推定為夫妻共有。」，
      民法第一千零十七條第一項定有明文，準此，為解決無法
      判定究為婚前財產或婚後財產之困難，立法者爰將陷入爭
      議之財產先推定為婚後財產，以便增加日後剩餘財產分配
      之範圍，期以保護經濟弱者一方之利益。經查：被繼承
      人羅武志與證人陳敏卿間，於八十三年五月十七日成立離
      婚協議，並因而須負擔原告二人之生活教育費用以及繳付
      證人陳敏卿所有房屋之房貸本息等債務，為兩造所不爭，
      然被繼承人羅武志於八十三年十月一日與被告連美姬再婚
      後，仍然持續清償上開婚前債務，其據以清償其婚前債務
      之財產來源，依法自應優先推定為婚後財產。對此，原告
      僅辯稱被繼承人羅武志在與被告連美姬結婚前，已經於銀
      行工作三十一年，故以其婚前薪資所得，足夠清償婚前債
      務，據以否認被繼承人羅武志係以其婚後財產清償其婚前
      債務云云，卻未提出任何證明，藉以推翻上開法律之推定
      ，其主張自不可採；原告嗣又辯稱，雖被繼承人羅武志
      曾於七十三年四月二十三日，以證人陳敏卿名下所有台北
      市○○○路○段二一六巷三三弄十五號五樓房地及基地，
      向第一銀行設定最高限額一百萬元抵押權，但經原告向第
      一銀行查詢，其實際借款、返款情形，係在九十四年十月
      二十六日借出二十五萬元，並至九十五年十月十三日還清
      ；於九十一年十二月二十七日借出五十萬元，至九十五年
      十月十三日還清云云，與本院向第一銀行總行函詢所得資
      料不符，洵屬不實。
    (3)原告聲稱被告主張平均分配剩餘財產顯失公平云云，查其
      依據，無非指被告連美姬未照顧羅武志子女即原告二人，
      甚至以羅武志未能升遷作為怪罪被告之藉口。實則，原告
      二人之監護教養權利，依羅武志與證人陳敏卿之離婚協議
      ，應由陳敏卿任之，被告不能介入，而羅武志升遷與否，
      亦無從歸咎於被告，是以，原告所言並無實據，僅係情緒
      性之主觀偏見，充分顯露其敵視被告之態度而已，應不可
      採。原告另稱證人陳敏卿與被繼承人簽立離婚協議書，係
      因證人陳敏卿為使原告前往加拿大讀書並辦理移民，迫於
      無奈簽署云云，實屬荒謬，蓋原告須否前往加拿大留學，
      乃至於原告須否移民加拿大，實非被告所能干涉，原告竟
      能片面捏造被告不准羅武志前往陪同辦理，進而大吵大鬧
      之情節，藉以聲稱被告主張分配剩餘財產顯失公平云云，
      被告嚴正否認。
    (4)原告另又辯稱，民法第一千零三十條之二規定所稱之「婚
      前所負債務」，僅指夫妻雙方結婚前，因自己之法律行為
      所負之債務，不包括法律規定之扶養義務或履行道德上之
      義務云云，並舉同法第一千零二十條之一第一項及第一千
      零三十條之三第一項等規定，充作其論理上之依據。惟查
      ，民法第一千零三十條之二規定之立法意旨，本在力求夫
      妻雙方剩餘財產計算之公平，因此「婚前所負債務」不僅
      包含「意定債務」，「法定債務」亦應涵蓋在內，否則類
      如民法第一百八十四條所定之侵權行為損害賠償債務、民
      法第一百七十九條所定之不當得利返還債務等類「法定債
      務」倘皆能排除民法第一千零三十條之二之規定，而得任
      由夫妻之一方，以其婚後財產予以清償所負之前述婚前債
      務，竟能無須補償，顯失公允，因此原告所持「婚前所負
      債務」，僅指夫妻雙方結婚前，因自己之法律行為所負之
      債務云云之見解，尚無可採，且原告所舉同法第一千零二
      十條之一第一項及第一千零三十條之三第一項等規定，皆
      在規範「以婚後財產清償婚後所負之債務」之情形，與本
      件所爭執者並無關連，徒生混淆而已。況且，原告羅偉倫
      及羅悅玲皆已成年，且其身體健全而非無謀生能力者，依
      民法第一千一百十七條之規定，本無請求法定扶養之權利
      ，是原告辯稱所謂受扶養權利人受扶養之權利將遭剝奪，
      故不應將扶養義務列入婚前債務云云，亦不可採。
    (5)綜上，被繼承人羅武志在婚後仍持續清償其婚前所負之債
      務，總計金額達七百九十四萬四千五百十七元，依法皆應
      納入被繼承人羅武志與被告連美姬夫妻財產制關係消滅時
      之被繼承人羅武志之婚後財產計算，據此，計算剩餘財產
      分配之基礎應為二千零九十三萬四千四百五十九元，包括
      ：（財政部台北市國稅局所核定之被繼承人羅武志遺產價
      額一千二百九十八萬九千九百四十二元）＋（被繼承人羅
      武志以婚後財產清償婚前債務中生活費用部分五百五十八
      萬元）＋（第一銀行房屋貸款本息部分八十三萬七千四百
      六十四元）＋（教育費用部分一百五十二萬七千零五十三
      元），而被告連美姬得主張平均分配之剩餘財產價額即應
      增加為一千零四十六萬七千二百二十九點五元。
  (三)被繼承人羅武志與證人陳敏卿之離婚協議書，並非第三人利
    益契約，生活費用請求已罹於時效，被繼承人羅武志亦已依
    協議給付全額之教育費用：
    (1)按「以契約訂定向第三人為給付者，要約人得請求債務人
      向第三人為給付，其第三人對於債務人，亦有直接請求給
      付之權。」，民法第二百六十九條定有明文。準此，所謂
      第三人利益契約，第三人固有向債務人直接請求給付之權
      利，惟其是否成立仍應就要約人與債務人間有無向第三人
      給付之合意而為判斷，最高法院七十二年度台上字第一二
      三九號民事判決意旨足資參照。
    (2)本件原告起訴略稱：被繼承人羅武志生前與原告之母及證
      人陳敏卿簽立離婚協議書，羅武志同意負擔原告生活費用
      每月共五萬元至最高學歷學業完成為止，教育費按實際金
      額另行支付，故原告有直接請求被告給付羅武志短付部分
      金額之權利云云。惟查：被繼承人羅武志與證人陳敏卿
      之離婚協議書，僅係約定羅武志與陳敏卿離婚後，有關其
      子女即原告二人扶養費用之分擔比例而已，且已於第八點
      特約事項四明定「甲方（按：應指男方即羅武志）同意將
      羅偉倫、羅悅玲之生活費用，直接匯入乙方（按：應指女
      方即陳敏卿）之銀行戶頭。（銀行戶頭帳戶由乙方提供）
      銀行戶頭為華南銀行南京東路分行（000-00-0000000）」
      ，足見羅武志與陳敏卿間已明確約定係直接將款項給付陳
      敏卿，並無另向第三人給付之合意，據此，原告聲稱上開
      離婚協議書係第三人利益契約云云，於法不合，並不可採
      ；甚且，上開離婚協議書第三點既已明定被繼承人羅武
      志應負擔羅悅玲之生活及教育費用，應僅至最高學歷學業
      完成為止，但自原告羅悅玲自行提出之所謂教育費單據及
      其中譯本觀之，原告羅悅玲於加拿大所就讀之課程，充其
      量僅係百年紀念學院之「進修教育學程」及「觀光與旅遊
      」等短期進修課程，並非正式學位，於基督教會組織「台
      灣神學院」進修之課程，亦非屬正式學位，在在皆與上開
      離婚協議書約定之「最高學歷」不符，是以原告羅悅玲聲
      稱積欠之教育費用加幣四千四百五十八點四八元及新台幣
      四十萬七千七百二十元，被繼承人羅武志無支付之義務；
      實際上，被繼承人羅武志早自八十七年四月十四日起，
      至九十一年九月三日止，即陸續存入大量金錢於原告羅悅
      玲之第一商業銀行帳戶內，總計達四百八十三萬八千四百
      三十七元，於同一期間內，上開帳戶內之金額亦陸續被提
      領，總計達四百八十三萬八千四百六十二元，而前述被繼
      承人羅武志存款期間，恰與原告二人所稱赴加拿大留學之
      期間幾乎完全重疊，顯見上開存款之目的，即係提供原告
      羅偉倫及羅悅玲留學費用及其他額外生活費用所需，且所
      支付之金額亦遠大於原告所聲稱被繼承人羅武志積欠之教
      育費用加幣二萬零六百七十六點四一元以及美金二萬七千
      三百零九元，由此可見，原告起訴仍聲稱被繼承人羅武志
      從未支付教育費用云云，應屬虛構，原告對此雖空言否認
      ，但至今不能具體說明上開鉅款之流向，實足啟人疑竇。
    (3)綜上，系爭離婚協議書中，被繼承人羅武志與原告之母陳
      敏卿已明確約定將生活費用直接匯入陳敏卿帳戶之內，據
      此，系爭離婚協議書即非屬第三人利益契約，且上開生活
      費用屬定期給付債權，而原告羅偉倫最高學歷完成時間為
      九十二年十二月，距今早已罹於民法第一百二十六條之五
      年短期時效，被繼承人並無給付之義務，而被告既為羅武
      志之繼承人，依民法第一千一百四十八條，承受被繼承人
      財產上之一切權利義務，自亦有拒絕給付之權利；就教育
      費用部分，原告羅悅玲所聲稱未付之教育費用，實係將短
      期進修學程及基督教會課程魚目混珠，並非正式學位，已
      屬浮濫，且被繼承人羅武志亦早已全數支付，所給付之金
      額甚且遠大原告羅偉倫及羅悅玲聲稱未付之數目，原告竟
      仍起訴聲稱未付，與事實相悖，實不可採。
  (四)原告羅悅玲無權要求被告支付喪葬費用：
    (1)按「關於遺產管理、分割及執行遺囑之費用，由遺產中支
      付之。」，民法第一千一百五十條定有明文，準此，繼承
      人之一代他繼承人墊支遺產管理必要之稅捐及費用者，該
      墊支人自得向遺產中支取，尚不包括喪葬費用在內。
    (2)原告起訴略謂原告羅悅玲支出喪葬費共計三十五萬四千九
      百八十元，而請求被告給付其中十一萬八千三百二十六元
      ，惟迄今並未表明其請求權基礎，僅泛稱喪葬費請求權云
      云，於法甚難謂合，且其所舉單據，不僅包含非喪葬必要
      費用之醫療費，共計二千二百元外，醫療費用二千二百元
      及救護車費用六千五百元是否確已由原告羅悅玲支付，亦
      有可疑。
    (3)再者，由子女負擔父親喪葬費用，以報答養育恩情，本為
      人情之常，且原告於被繼承人羅武志喪禮時，曾收有奠儀
      ，而所謂奠儀，要屬親友間對於繼承人之無償贈與，應屬
      全體繼承人所共有，惟原告竟不持所收奠儀支付相關喪葬
      費用，反而將之任意處分予證人陳敏卿，再轉而向被告請
      求支付，顯不合理。
    (4)反之，被告為清查被繼承人羅武志之遺產，並申報遺產稅
      ，已墊支二萬元，此部分支出方屬遺產管理費用，可依法
      由被繼承人之遺產支付。此外，被告並另依法聲請限定繼
      承，相關程序費用一千元，亦應由被繼承人羅武志之遺產
      負擔，併此敘明。
    (5)綜上，原告羅悅玲雖聲稱其已支付喪葬費用三十五四千九
      百八十萬元，惟不僅其中二千二百元之醫療費顯然並非喪
      葬費用，而應予剔除外，其餘部分縱有實際支出，亦應屬
      原告羅悅玲身為人子應盡孝道之道德上義務，豈可毫無法
      律依據，竟將其道德上義務任意轉嫁他人求償，故其要求
      被告負擔喪葬費用云云，並無可採。
  (五)綜上所述，被繼承人羅武志與原告羅偉倫間，從未成立信託
    契約關係，系爭二百六十九萬元本屬被繼承人羅武志所有；
    且被繼承人羅武志持續於婚後清償其婚前所負之債務，總計
    達七百九十四萬四千五百十七元，依法應納入被繼承人羅武
    志之婚後財產計算，原告雖辯稱被繼承人羅武志係以其婚前
    財產清償云云，卻未舉證以實其說，自不可採。是以，被繼
    承人羅武志遺留之財產，應由被告連美姬依民法第一千零三
    十條之一之規定，先分配剩餘財產差額二千零九十三萬四千
    四百五十九元之半數即一千零四十六萬七千二百二十九點五
    元後，餘下之二百五十二萬二千七百十二點五元方屬被繼承
    人羅武志之遺產。再依據民法第一千零五十條之規定，由被
    告連美姬自前述二百五十二萬二千七百十二點五元之遺產總
    額先支取二萬一千元之遺產管理費用後，餘額方屬可由繼承
    人分別繼承之遺產，而分由原告羅偉倫、羅悅玲及被告連美
    姬各得三分之一，至於原告其餘請求並無理由。
三、證據：聲請向第一銀行安和分行、中山分行及總行函查，並
    提出原告羅悅玲存摺封面影本一件及下列證據為證：
被證一：台灣高等法院暨所屬法院八十九年度法律座談會紀錄影
        本一件。
被證二：財政部台北市國稅局遺產稅暨綜合所得稅申報通知書影
        本一件。
被證三：被告委託代書查詢被繼承人羅武志財產資料及申報遺產
        稅服務費收據影本二件。
被證四：被告連美姬聲請限定繼承書狀及本院九十七年度繼字第
        一四五○號民事裁定影本各一件。
被證五：最高法院七十二年度台上字第一二三九號民事判決影本
        一件。
被證六：原告羅偉倫存摺封面影本一件。
貳、被告張發勝方面：被告張發勝未於言詞辯論期日到場，亦未
    提出書狀作何聲明或陳述。
丙、本院依職權調閱兩造戶籍資料、本院九十七年度繼字第一四
    五○號卷，並向黃莉雯函查，另證人王莊華提出統一發票及
    存摺影本各一件，證人陳勝三提出統一發票影本一件。
    理  由
甲、程序方面：
一、按訴狀送達後，原告不得將原訴變更或追加他訴。但有下列
    各款情形之一者，不在此限：「一、‧‧‧二、請求之基礎
    事實同一者。三、擴張或減縮應受判決事項之聲明者。‧‧
    ‧七、不甚礙被告之防禦及訴訟之終結者。」，民事訴訟法
    第二百五十五條第一項第二、三、七款定有明文。經查：(一)
    本件原告於九十八年七月二十四日起訴之初，原僅列連美姬
    為被告，嗣於九十八年九月十一日追加起訴張發勝為被告，
    並變更聲明主張被告張發勝就原告請求之生活教育費負連帶
    責任，符合前揭民事訴訟法第二百五十五條第一項第二、三
    、七款之規定，程序並無不合，應予准許；(二)原告羅偉倫原
    先主張被繼承人羅武志對其短付四十五萬元生活費而請求被
    告連帶給付其三分之一款項計十五萬元部分，嗣後減縮主張
    係短付四十萬元而請求被告連帶給付其三分之一款項計十三
    萬三千三百三十三元部分，亦符合前揭民事訴訟法第二百五
    十五條第一項第二、三、七款之規定，程序並無不合，應予
    准許；(三)原告羅悅玲原先起訴主張支出喪葬費等費用，應由
    被告分擔三分之一，嗣後就餐費部分捨棄不主張並減縮請求
    之金額，亦符合前揭民事訴訟法第二百五十五條第一項第二
    、三、七款之規定，程序並無不合，應予准許。
二、次按民事訴訟法第二百五十六條規定：「不變更訴訟標的，
    而補充或更正事實上或法律上之陳述者，非為訴之變更或追
    加。」，又「分割共有物既對於物之權利有所變動，即屬處
    分行為之一種，凡因繼承於登記前已取得不動產物權者，其
    取得雖受法律之保護，不以其未經繼承登記而否認其權利。
    但繼承人如欲分割因繼承而取得公同共有之遺產，因屬於處
    分行為，依民法第七百五十九條規定，自非先經繼承登記，
    不得為之。從而本件上訴人請求分割之土地既尚未完成繼承
    登記，依上說明，自非有理。」（最高法院八十二年度台上
    字第一七八三號裁判意旨參照）。經查，本件原告起訴之初
    ，並未依前揭最高法院裁判意旨就被繼承人羅武志之不動產
    先辦理繼承之公同共有登記，嗣後辦理並更正此部分關於分
    割遺產之聲明，程序亦無不合，應予准許。
三、被告張發勝經合法通知未於言詞辯論期日到場，核無民事訴
    訟法第三百八十六條所列各款情形，爰依原告之聲請，由其
    一造辯論而為判決。
乙、得心證之理由：
一、原告主張意旨略以：(一)原告羅偉倫於九十七年二月間，將售
    屋所得現金二百六十九萬元，交付被繼承人羅武志信託管理
    ，其中一百七十萬五千二百二十四元購入友達二萬股、華映
    三萬股與第一金控一萬股，餘款存於第一商業銀行總行營業
    部，信託關係因被繼承人羅武志於九十七年六月七日死亡而
    消滅，但上揭財產遭列為被繼承人羅武志之遺產，故訴請確
    認上揭財產為原告羅偉倫所有；(二)原告主張被繼承人羅武志
    之遺產如原告所提附表二之被繼承人羅武志遺產明細表所示
    ，依民法第一千一百六十四條應准予分割，由原告羅偉倫、
    羅悅玲、與被告連美姬依應繼分各分得三分之一，被告連美
    姬剩餘財產差額分配之請求，則應依法酌減或免除其分配額
    ；(三)原告母親與被繼承人羅武志間簽立之離婚協議書，有關
    於子女扶養費之約定，因被繼承人羅武志短付約定生活費、
    教育費，而被告張發勝為羅武志之連帶保證人，故原告依民
    法第二百六十九條第一項關於利益第三人契約之規定，訴請
    被告連帶給付，此部分請求並未罹於時效；(四)原告羅悅玲支
    付被繼承人羅武志之喪葬費等費用，被告連美姬應分擔三分
    之一款項計十一萬八千三百二十六元，至於奠儀係原告母親
    取得，並非原告羅悅玲取得，故無從扣除等語。
二、被告連美姬答辯意旨略以：(一)原告羅偉倫所稱交付被繼承人
    羅武志之售屋所得二百六十九萬元，應屬被繼承人羅武志所
    有，並非信託財產，且原告羅偉倫所稱股票未經信託登記，
    並不能以信託為由對抗被告連美姬；(二)被告連美姬並未同意
    黃金一兩歸原告所有，又被繼承人羅武志以婚後財產清償婚
    前債務，包括子女生活費用、教育費用與房屋貸款本息，經
    計算後應認被繼承人羅武志剩餘財產為二千零九十三萬四千
    四百五十九元，被告連美姬剩餘財產為零，被告連美姬得請
    求剩餘財產差額半數一千零四十六萬七千二百二十九點五元
    ，餘款二百五十二萬二千七百十二點五元方屬被繼承人羅武
    志之遺產，被告連美姬支取二萬一千元之遺產管理費用後，
    餘額再由原告羅偉倫、羅悅玲及被告連美姬各分得三分之一
    ；(三)原告母親陳敏卿與被繼承人羅武志之離婚協議書，並非
    利益第三人契約，且被繼承人羅武志已依約支付生活教育費
    用，原告羅偉倫於九十二年十二月完成最高學歷，縱有請求
    權亦罹於時效，原告羅悅玲短期進修等課程並非正式學位，
    更屬無權請求；(四)原告羅悅玲雖聲稱其已支付喪葬費用三十
    五四千九百八十萬元，惟本應先以奠儀抵付，實際上奠儀卻
    由非繼承人之原告母親取走，原告羅悅玲所稱款項，不僅其
    中二千二百元之醫療費顯然並非喪葬費用應予剔除外，其餘
    部分縱有實際支出，是否奠儀足以支應已有疑問，原告羅悅
    玲將其道德上義務任意轉嫁他人求償，要求被告負擔喪葬費
    用，並無可採等語置辯。被告張發勝未於言詞辯論期日到場
    ，亦未提出書狀作何聲明或陳述。
三、兩造對於下列事項並無爭執：(一)原告羅偉倫、羅悅玲為被繼
    承人羅武志之子女，被告連美姬為被繼承人羅武志於九十七
    年六月七日死亡時之合法配偶；(二)被繼承人羅武志死亡後，
    申報遺產稅時所列遺產如附表一遺產明細表所載；(三)原告之
    母陳敏卿與被繼承人羅武志，曾於八十三年五月十七日簽署
    原證七所示之離婚協議書，被繼承人羅武志嗣於八十三年十
    月一日與被告連美姬結婚。兩造爭執重點在於：(一)原告羅偉
    倫所稱交付被繼承人羅武志之售屋所得二百六十九萬元，其
    後部分購買股票，另有餘款云云，應屬被繼承人羅武志所有
    ，或係原告羅偉倫之信託財產，屬原告羅偉倫所有？(二)被繼
    承人羅武志是否有短付原告二人生活費、教育費之情事？若
    有短付，是否得以原證七離婚協議書為利益第三人契約而依
    民法第二百六十九條直接對被告請求連帶給付？有無罹於時
    效之問題？(三)原告羅悅玲主張支出喪葬費共計三十五萬四千
    九百八十元，而請求被告給付應繼分三分之一款項十一萬八
    千三百二十六元，是否有理由？(四)被告連美姬得否主張剩餘
    財產差額分配請求權？若得主張，其得請求之數額如何？(五)
    被繼承人羅武志之遺產範圍為何？以何種分割方式分割遺產
    為適當？爰說明如后。
四、原告羅偉倫主張售屋所得二百六十九萬元，其後一部分由被
    繼承人羅武志購買股票，另有一部分餘款，均係原告羅偉倫
    之信託財產，屬原告羅偉倫所有，難以採信：
  (一)關於原告羅偉倫主張信託關係之存在，無非以各取款憑條及
    存款憑條，與寶來公司歷史查詢表，以證人即原告之母陳敏
    卿證言為據，而陳敏卿證稱：「（問：關於原告羅偉倫於九
    十七年二月間，是否有出售不動產，將二百六十九萬元信託
    由被繼承人羅武志管理一事，所知為何？）我們有一起吃飯
    ，我有聽到羅偉倫委託他父親說這個錢他暫時沒有用，希望
    由父親幫忙買賣股票，賺取一些零用錢」、「（問：你小孩
    有委託其父親，那吃飯的時間、地點？）九十七年一月下旬
    應該是一月最後的一個禮拜天，地點是在我家附近日本料理
    叫做梅村日本料理」、「（問：為何羅武志沒有給足夠的生
    活費，反而原告還要拿錢給父親？）那時小孩還在讀書，後
    來讀完後，回台工作，小孩還是信任父親，雖然以前父親沒
    有完全給付生活教育費用。」、「（問：是否知道多少錢？
    ）應該有兩百六十幾萬元，正確多少，不是很清楚」、「（
    問：賣房子的錢，是賣哪裡的房子？）東湖的房子，門牌號
    碼忘了。」、「（問：羅偉倫的房子，是何時登記在羅偉倫
    名下，那時羅偉倫幾歲？）好像是七十六年買的房子。」、
    「（問：應該是羅偉倫未成年的時候購買的？）我只記得七
    十六年買的房子，至於羅偉倫那時幾歲，我沒留意。」、「
    （問：既然羅偉倫那時未成年，怎麼有錢買房子？）那是羅
    武志要買給羅偉倫的。」、「（問：你如何得知是羅武志要
    買給羅偉倫，也可能是借名登記？）那時我與羅武志還好好
    的啊。」（參見本院九十九年六月一日言詞辯論筆錄）。
  (二)按「信託係契約行為，原告主張信託關係存在，應就信託契
    約確已成立之事實，負舉證責任，若其先不能舉證，則被告
    就其抗辯事實即令不能舉證，或其所舉證據尚有疵累，亦應
    駁回原告之請求。」（最高法院八十七年度台上字第五六二
    號裁判意旨參照），又「稱『借名登記』者，謂當事人約定
    一方將自己之財產以他方名義登記，而仍由自己管理、使用
    、處分，他方允就該財產為出名登記之契約，倘其內容不違
    反強制禁止規定或公序良俗者，應承認其法律效力，於其內
    部間仍應承認借名人為真正所有權人。」（九十九年度台上
    字第二四四八號裁判意旨參照）。經查：(1)誠如被告連美姬
    辯稱，原告羅偉倫雖持如原證一至五之取款憑條及存款憑條
    ，欲充作其曾與被繼承人羅武志成立信託契約之證明云云，
    惟上開取款憑條及存款憑條充其量僅能證明曾有二百六十九
    萬元之現金存入被繼承人羅武志之帳戶內，尚無從證明上述
    存款之原因關係何在；(2)原告羅偉倫一方面主張被繼承人羅
    武志積欠其短付之生活教育費，另一方面卻主張將二百六十
    九萬元售屋款項信託交由被繼承人羅武志，買賣股票賺零用
    錢云云，實屬前後矛盾，蓋若積欠短付生活教育費，金錢問
    題上即難以存在信賴關係，買賣股票有賺有賠，亦未必能賺
    取零用錢，原告羅偉倫卻稱其不考慮積欠款項問題，亦不考
    慮投資風險，將二百六十九萬元高額款項信託予被繼承人羅
    武志，實難以置信；(3)依前揭證人陳敏卿之證述，所出售之
    東湖房屋乃被繼承人羅武志所出資購買，登記於原告羅偉倫
    之名下，而對於被繼承人羅武志是否借名登記，而被繼承人
    羅武志仍為所有權人一事，證人陳敏卿僅證稱其當時與羅武
    志還好好的云云，並未能否定借名登記之可能性，然證人陳
    敏卿卻對信託關係明確證述，證言前後不一致，其身為原告
    羅偉倫之母親，又認定被告連美姬介入其家庭導致其與羅武
    志離婚，足信前揭不一致之證言係有意偏袒原告羅偉倫，難
    以作為原告羅偉倫與被繼承人羅武志具有信託關係之證明。
  (三)綜上，原告羅偉倫聲明第一、二項主張售屋所得二百六十九
    萬元，其後一部分由被繼承人羅武志購買股票，另有一部分
    餘款，均係原告羅偉倫之信託財產云云，不足採信，此部分
    之請求應予駁回。
五、原告二人於母親陳敏卿照顧扶養下，順利長大成人並完成學
    業，縱假設被繼承人羅武志確實短付原告二人生活費、教育
    費，亦係陳敏卿代墊原告二人生活費、教育費後請求返還不
    當得利之問題，原告二人並無權請求：
  (一)按關於扶養義務之扶養需要具有時時刻刻在發生消滅之絕對
    定期給付性質，重點在於現在與將來之照顧，請求時點之前
    處於扶養需要之緊急狀況業已消滅，本無就過去狀態請求扶
    養費之必要性，但若權利人已行使此請求權，該時點以後之
    扶養費，雖在現在已成過去，仍可以請求之；反之，在行使
    此請求權以前之扶養費則否，亦即以請求扶養義務履行之時
    為標準，自其時以前之過去扶養不得再請求（張兆光撰，扶
    養之研究－以夫妻扶養為中心，國立政治大學法律學研究所
    碩士論文，八十九年六月，頁八十四、八十五引用我國親屬
    法學者見解）。
  (二)經查，原告二人主張其母親與被繼承人羅武志所簽立之離婚
    協議書，關於原告二人扶養費部分之約定，具有利益第三人
    契約之性質，故請求過去被繼承人羅武志短付之生活費、教
    育費云云，然如前所述，縱假設被繼承人羅武志確實過去有
    短付原告二人生活費、教育費之情形，但原告二人於母親陳
    敏卿照顧扶養下，順利長大成人並完成學業，處於扶養需要
    之緊急狀況業已消滅，本無就過去狀態請求扶養費之必要性
    ，原告二人聲明第四、五項請求過去扶養費並無理由，不應
    准許。至於陳敏卿是否有為被繼承人羅武志代墊原告二人之
    生活費、教育費，所涉及者乃陳敏卿得否請求羅武志之繼承
    人返還不當得利之問題，與本件爭點無關，故無庸論述。
六、原告羅悅玲主張支出喪葬費，請求被告連美姬分擔三分之一
    款項十一萬八千三百二十六元，卻規避奠儀分配問題，行使
    權利有違誠信原則，其請求不應准許：
  (一)按民法第一千一百五十條規定，遺產管理、分割及執行遺囑
    之費用，由遺產中支付之。是以，參酌上開規定、多數學者
    見解及日韓等外國立法例，被繼承人之醫療費用性質上屬於
    其生前債務，自應列為遺債予以扣除，並由兩造按應繼分比
    例分擔。又被繼承人之喪葬費用性質上應為繼承之費用，亦
    應由遺產中支付，同應列為遺債予以扣除，並由兩造按應繼
    分比例分擔。另被繼承人之奠儀禮金，性質上應屬於辦理繼
    承之收益，參酌上開規定，亦應由全體繼承人按應繼分比例
    分配，方為公允。又民法第一百四十八條第二項規定：「行
    使權利，履行義務，應依誠實及信用方法。」。
  (二)經查，原告羅悅玲所主張醫藥費、喪葬費部分：(1)天成醫院
    醫療費用二千二百元，業據收費人員黃莉雯覆函證明真實，
    單據既由原告羅悅玲提出，堪信係原告羅悅玲支付；(2)關於
    救護車出勤單所載六千五百元，被告否認，原告亦放棄傳訊
    其上所記載救護車駕駛鄭瑞治（參見九十九年十二月二十四
    日言詞辯論筆錄），此部分無法證明；(3)關於禮儀費用十一
    萬一千五百元，證人王莊華證明確有收受原告羅悅玲之支票
    （參見九十九年十月二十六日言詞辯論筆錄及證人王莊華覆
    函本院內容）；(4)關於告別式會場佈置費用六萬二千六百元
    ，證人蔡淑賢證稱確由原告羅悅玲親自交付（參見九十九年
    十月二十六日言詞辯論筆錄）；(5)關於訃文、手冊印刷、出
    殯遊覽車等費用一萬二千一百八十元，被告否認單據，原告
    亦無法證明單據真正，此部分無法證明；(6)關於墓位費、工
    程費、永久管理費十四萬元部分，證人陳慧玲證稱確由原告
    羅悅玲支付（參見九十九年十月二十六日言詞辯論筆錄）；
    (7)關於墓碑慈像費、墓穴內部裝潢費二萬元部分，證人陳勝
    三證稱確由原告羅悅玲支付（參見九十九年十月二十六日言
    詞辯論筆錄及證人陳勝三覆函本院內容）；(8)綜上，原告羅
    悅玲主張給付被繼承人羅武志醫療費、喪葬費，數額經證明
    者計為三十三萬六千三百元。
  (三)但另一方面，證人陳敏卿證稱：「（問：羅武志的喪葬費用
    是否你收走？）奠儀是我收走的，因為是共同的親人。收走
    多少錢，我不清楚，但是有登記禮金簿。我跟羅武志的同事
    、親人都是共同的，當初要辦理喪事時，在印訃文時，有告
    知被告。」、「（問：有無到伍拾萬？）那麼久，不清楚。
    」、「（問：為何不用收的奠儀，支付喪葬費？）都是女兒
    在處理，女兒從醫院、到殯儀館那個人都是找女兒付錢。而
    女兒也認為羅武志是父親，故也支付之。」、「（問：為何
    不將收的奠儀交給女兒去支付喪葬費？）收的奠儀，都是我
    與前夫羅武志共同的親友，而原告也是他們還小，原告要我
    將之收起來，用於以後還人情用的。而奠儀也是我與羅武志
    共同的朋友、親友送的，我們也沒與之斷絕關係，原告也說
    以後也是需要還的。要我留著。」（參見本院九十九年六月
    一日言詞辯論筆錄），根據上揭證言可知，實際上可能有高
    於被繼承人羅武志醫療費、喪葬費之奠儀禮金為原告羅悅玲
    之母親陳敏卿取走，原告羅悅玲不就此部分辦理繼承之收益
    歸全體繼承人依應繼分比例分配，卻僅就被繼承人羅武志醫
    療費、喪葬費要求被告連美姬依應繼分比例分擔，明顯行使
    權利不依誠實信用方法，請求自不應准許。
七、被告連美姬得主張剩餘財產差額分配請求權，其數額以六百
    四十九萬四千九百七十一元為適當：
  (一)按民法第一千零三十條之一第一、二項規定：「法定財產制
    關係消滅時，夫或妻現存之婚後財產，扣除婚姻關係存續所
    負債務後，如有剩餘，其雙方剩餘財產之差額，應平均分配
    。但下列財產不在此限：一、因繼承或其他無償取得之財產
    。二、慰撫金。」、「依前項規定，平均分配顯失公平者，
    法院得調整或免除其分配額。」。本件原告主張被告連美姬
    未生育兒女，對羅武志並無協力照顧子女之功勞，又對羅武
    志之工作職位，亦無協力或貢獻，至九十七年六月七日羅武
    志去世時，被告連美姬個人財產始終掛零，對家庭經濟毫無
    提供協力與貢獻，故應調整或免除被告之分配額云云，惟查
    ：(1)被告連美姬若有生兒育女，被繼承人羅武志只會增加未
    成年子女扶養費之給付，減少其剩餘財產；(2)被繼承人羅武
    志與被告連美姬結婚時已五十餘歲，邁入中年已非年富力強
    ，即便工作職位未再有何升遷，亦無理由歸咎於被告連美姬
    ；(3)被告連美姬擔任家庭主婦，財產始終掛零，其家務勞動
    之貢獻未獲重視，自有以剩餘財產差額分配請求權加以平衡
    之必要，原告主張應調整或免除被告連美姬之剩餘財產分配
    額，並非有據。
  (二)次按民法第一千零三十條之二第一項規定：「夫或妻之一方
    以其婚後財產清償其婚前所負債務，或以其婚前財產清償婚
    姻關係存續中所負債務，除已補償者外，於法定財產制關係
    消滅時，應分別納入現存之婚後財產或婚姻關係存續中所負
    債務計算。」。本件被告主張被繼承人羅武志以其婚後財產
    ，清償其與證人陳敏卿間成立離婚協議書因而所生之婚前債
    務，應分別納入現存之婚後財產或婚姻關係存續中所負債務
    計算，以求剩餘財產分配之公平，並否認遺產黃金一兩歸原
    告所有云云，經查：(1)關於原告二人之生活費，依前揭離婚
    協議書第三條之約定，係被繼承人羅武志按月給付五萬元，
    此等債務既係按月發生之將來給付債務，自不能把將來債務
    以簽立離婚協議日為基準日，而解為係被告連美姬與被繼承
    人羅武志之婚前債務；(2)關於原告二人之教育費，是否有於
    被告連美姬與被繼承人羅武志之婚前實際發生，而被繼承人
    羅武志與被告連美姬婚前未支付，係以婚後財產支付之特殊
    狀況，被告連美姬並未舉證以實其說；(3)關於房貸一百萬元
    部分，依前揭離婚協議書第四條之約定，約定被繼承人羅武
    志「逐年」清償，如前所述，不能把將來之債務均以簽立離
    婚協議日為基準日，而解為係被告連美姬與被繼承人羅武志
    之婚前債務；(4)綜上，被告連美姬主張應增加計算被繼承人
    羅武志以婚後財產清償婚前債務部分（包括生活費用部分五
    百五十八萬元、第一銀行房屋貸款本息部分八十三萬七千四
    百六十四元以及教育費用部分一百五十二萬七千零五十三元
    ），作為被繼承人羅武志之剩餘財產，此部分主張並無理由
    ；(5)另原告主張遺產黃金一兩部分，被告連美姬已同意歸原
    告所有，業經被告連美姬否認，原告復未舉證以實其說，自
    應將該黃金一兩亦列入被繼承人羅武志之剩餘財產。
  (三)綜上，被繼承人羅武志之剩餘財產，與原告所提出附表一財
    政部台北市國稅局遺產稅免稅證明書之記載相同，其價額為
    一千二百九十八萬九千九百四十二元，而原告復自承被告連
    美姬至九十七年六月七日羅武志去世時，個人財產始終掛零
    ，則依前揭民法第一千零三十條之一第一項規定，被告連美
    姬得主張之剩餘財產差額分配請求權，其數額以六百四十九
    萬四千九百七十一元（(12,989,942-0)/2）為適當。
八、被繼承人羅武志遺產之範圍如附件一所示，分割方法以附件
    二所示為適當：
  (一)按「按繼承人得隨時請求分割遺產，民法第一千一百六十四
    條前段定有明文。又共有人因共有物分割之方法不能協議解
    決，而提起請求分割共有物之訴，應由法院依民法第八百二
    十四條命為適當之分配，不受任何共有人主張之拘束，及不
    得以原告所主張分割之方法不當，遽為駁回分割共有物之訴
    之判決。」（最高法院八十四年度台上字第九七一號裁判意
    旨參照）。又民法第一千一百五十條前段規定：「關於遺產
    管理、分割及執行遺囑之費用，由遺產中支付之。」。
  (二)經查：(1)被繼承人羅武志全部遺產之範圍，依原告提出之最
    新不動產謄本，除其中台北市○○區○○段三小段四六四地
    號土地應有部分一萬分之十六，因分割另多出同小段四六四
    之一地號土地應有部分一萬分之十六外，其他均與遺產稅免
    稅證明書之記載相同，如附件一所示，其全體繼承人既無法
    達成遺產分割之協議，原告依民法第一千一百六十四條前段
    之規定訴請分割遺產為有理由，應予准許；(2)被告主張支出
    遺產管理費用，包括查詢資料與申報遺產稅相關代書費用二
    萬元，以及聲請限定繼承之聲請費一千元，其中申報遺產稅
    所需相關代書費用二萬元，固屬遺產管理費用，得依前揭民
    法第一千一百五十條前段規定先由遺產取償，然被告連美姬
    聲請限定繼承，係基於自身利益，難認聲請費一千元屬於遺
    產管理費用，此款項被告連美姬應自行負擔；(3)關於遺產分
    割之方法，如前揭最高法院見解所示，本院並不受原告或被
    告連美姬所主張分割方法之拘束，考量遺產中存款、現金股
    利、現金部分，再加計近三年（即九十八年至一百年）之現
    金股利，先抵付二萬元代書費之遺產管理費用，再抵付被告
    連美姬本於剩餘財產差額分配請求權請求之金額六百四十九
    萬四千九百七十一元，仍有餘款，而不動產、股票與黃金一
    兩之價格易有波動，故將前揭餘款、不動產、股票與黃金一
    兩依應繼分比例分配，由原告二人與被告連美姬各分得三分
    之一應屬合宜，本院認遺產分割方法如附件二所示為適當。
九、綜上所述，本件原告本於分割遺產等法律關係，為訴之聲明
    第一至六項之請求，其請求於主文第一項所示範圍內為有理
    由，應予准許，其餘請求則無理由，應予駁回。原告聲明第
    四至六項金錢請求部分，其訴均經駁回，假執行之聲請失所
    附麗，應併予駁回。
十、原告與被告連美姬之其餘攻擊防禦方法，於本件判決結果無
    影響，爰不一一論列，附此說明。
十一、據上論結，本件原告之訴為一部有理由，一部無理由，並
      依民事訴訟法第三百八十五條第一項前段、第七十九條、
      第八十條之一、第八十五條第一項前段，判決如主文。
中    華    民    國   100    年    11    月    29    日
                      家事法庭法  官  文衍正
以上正本係照原本作成。
如對本判決上訴，須於判決送達後20日內向本院提出上訴狀。如
委任律師提起上訴者，應一併繳納上訴審裁判費。
中    華    民    國   100    年    11    月    29    日
                              書記官  蔡沛圻
附件一：
一、不動產部分：
  (一)坐落台北市○○區○○段三小段四六四地號，面積一七三五
    平方公尺，權利範圍一萬分之十六，原告羅偉倫、羅悅玲與
    被告連美姬公同共有之土地。
  (二)坐落台北市○○區○○段三小段四六四之一地號，面積九五
    一平方公尺，權利範圍一萬分之十六，原告羅偉倫、羅悅玲
    與被告連美姬公同共有之土地。
  (三)坐落台北市○○區○○段三小段四六五地號，面積六平方公
    尺，權利範圍一萬分之十六，原告羅偉倫、羅悅玲與被告連
    美姬公同共有之土地。
  (四)坐落台北市○○區○○段三小段四六六地號，面積六平方公
    尺，權利範圍一萬分之十六，原告羅偉倫、羅悅玲與被告連
    美姬公同共有之土地。
  (五)坐落台北市○○區○○段三小段四六八地號，面積八平方公
    尺，權利範圍一萬分之十六，原告羅偉倫、羅悅玲與被告連
    美姬公同共有之土地。
  (六)坐落台北市○○區○○段三小段一四一九建號，層數：十二
    層，層次：地下層，面積：二○五○點○九平方公尺，權利
    範圍一萬分之一六六，鋼筋混凝土造，門牌號碼：台北市○
    ○路○段一五一之九號地下室，原告羅偉倫、羅悅玲與被告
    連美姬公同共有之建物。
二、股票投資部分：（基準日：九十七年六月七日）
  (一)臺灣農林股份有限公司：三千股。
  (二)亞洲聚合股份有限公司：一萬股。
  (三)臺灣積體電路製造股份有限公司：二千零九股。
  (四)友銓電子股份有限公司：一千一百四十九股。
  (五)南亞塑膠工業股份有限公司：一萬股。
  (六)臺灣塑膠工業股份有限公司：四千股。
  (七)高雄銀行股份有限公司：四百八十股。
  (八)大亞股份有限公司：一千零六十六股。
  (九)寶來證券股份有限公司：一萬一千股。
  (十)大成不銹鋼股份有限公司：一萬一千一百二十股。
  (十一)南亞科技股份有限公司：二百九十九股。
  (十二)友達光電股份有限公司：二萬股。
  (十三)中華映管股份有限公司：四萬股。
  (十四)揚博科技股份有限公司：一萬零三百股。
  (十五)中國人壽保險股份有限公司：一萬股。
  (十六)飛寶動能股份有限公司：一萬股。
  (十七)利碟股份有限公司：一股。
  (十八)茂德科技股份有限公司：二萬股。
  (十九)第一金融控股股份有限公司：二萬四千零八十股。
三、黃金一兩。
四、存款、現金股利與現金部分：（基準日：九十七年六月七日
    ）
  (一)第一商業銀行總行營業部：存款六百三十二萬零三百二十四
    元。
  (二)第一商業銀行忠孝路分行：存款一千一百四十六元。
  (三)第一商業銀行中山分行：存款二萬九千六百四十八元。
  (四)第一商業銀行城東分行：存款二萬四千六百七十一元。
  (五)第一商業銀行松山分行：存款四十三元。
  (六)第一商業銀行世貿分行：存款九千九百八十四元。
  (七)臺灣塑膠工業股份有限公司：現金股利二萬六千七百七十五
    元。
  (八)南亞塑膠工業股份有限公司：現金股利六萬六千九百七十五
    元。
  (九)現金：五百元。
附件二：
一、下列不動產由原告羅偉倫、羅悅玲與被告連美姬各分得三分
    之一：
  (一)坐落台北市○○區○○段三小段四六四地號，面積一七三五
    平方公尺，權利範圍一萬分之十六，原告羅偉倫、羅悅玲與
    被告連美姬公同共有之土地。
  (二)坐落台北市○○區○○段三小段四六四之一地號，面積九五
    一平方公尺，權利範圍一萬分之十六，原告羅偉倫、羅悅玲
    與被告連美姬公同共有之土地。
  (三)坐落台北市○○區○○段三小段四六五地號，面積六平方公
    尺，權利範圍一萬分之十六，原告羅偉倫、羅悅玲與被告連
    美姬公同共有之土地。
  (四)坐落台北市○○區○○段三小段四六六地號，面積六平方公
    尺，權利範圍一萬分之十六，原告羅偉倫、羅悅玲與被告連
    美姬公同共有之土地。
  (五)坐落台北市○○區○○段三小段四六八地號，面積八平方公
    尺，權利範圍一萬分之十六，原告羅偉倫、羅悅玲與被告連
    美姬公同共有之土地。
  (六)坐落台北市○○區○○段三小段一四一九建號，層數：十二
    層，層次：地下層，面積：二○五○點○九平方公尺，權利
    範圍一萬分之一六六，鋼筋混凝土造，門牌號碼：台北市○
    ○路○段一五一之九號地下室，原告羅偉倫、羅悅玲與被告
    連美姬公同共有之建物。
二、下列股票投資（基準日：九十七年六月七日）由原告羅偉倫
    、羅悅玲與被告連美姬各分得三分之一：
  (一)臺灣農林股份有限公司：三千股。
  (二)亞洲聚合股份有限公司：一萬股。
  (三)臺灣積體電路製造股份有限公司：二千零九股。
  (四)友銓電子股份有限公司：一千一百四十九股。
  (五)南亞塑膠工業股份有限公司：一萬股。
  (六)臺灣塑膠工業股份有限公司：四千股。
  (七)高雄銀行股份有限公司：四百八十股。
  (八)大亞股份有限公司：一千零六十六股。
  (九)寶來證券股份有限公司：一萬一千股。
  (十)大成不銹鋼股份有限公司：一萬一千一百二十股。
  (十一)南亞科技股份有限公司：二百九十九股。
  (十二)友達光電股份有限公司：二萬股。
  (十三)中華映管股份有限公司：四萬股。
  (十四)揚博科技股份有限公司：一萬零三百股。
  (十五)中國人壽保險股份有限公司：一萬股。
  (十六)飛寶動能股份有限公司：一萬股。
  (十七)利碟股份有限公司：一股。
  (十八)茂德科技股份有限公司：二萬股。
  (十九)第一金融控股股份有限公司：二萬四千零八十股。
三、黃金一兩准予變價分割，所得款項由原告二人與被告連美姬
    各分得三分之一。
四、下列存款、現金股利與現金（基準日：九十七年六月七日）
    均分配予被告連美姬，被告連美姬以之抵付遺產管理費用二
    萬元、剩餘財產差額分配款六百四十九萬四千九百七十一元
    後，應作成計算明細表，將剩餘款項由被告連美姬保留三分
    之一，其餘剩餘款項交由原告羅偉倫、羅悅玲平分：
  (一)第一商業銀行總行營業部：存款六百三十二萬零三百二十四
    元。
  (二)第一商業銀行忠孝路分行：存款一千一百四十六元。
  (三)第一商業銀行中山分行：存款二萬九千六百四十八元。
  (四)第一商業銀行城東分行：存款二萬四千六百七十一元。
  (五)第一商業銀行松山分行：存款四十三元。
  (六)第一商業銀行世貿分行：存款九千九百八十四元。
  (七)臺灣塑膠工業股份有限公司：現金股利二萬六千七百七十五
    元。
  (八)南亞塑膠工業股份有限公司：現金股利六萬六千九百七十五
    元。
  (九)現金：五百元。
備註：被繼承人羅武志名下股份於九十八年至一百年間尚有現金
      股利，故抵付被告連美姬之遺產管理費用二萬元及剩餘財
      產差額分配款六百四十九萬四千九百七十一元後，明顯尚
      有剩餘款項得供分配。